---
title: "Leefgebiedenscript in R: Mechelse Heide"
author: "Bert Van Hecke"
date: "`r Sys.Date()`"
output: 
  html_document:
    self_contained: true
    toc: true
    theme: flatly
---

```{r setup, include = FALSE}
knitr::opts_chunk$set(
  echo = FALSE,
  message = FALSE,
  warning = FALSE
)

library(here)
# CRUCIALE FIX: Dwing R Markdown om te werken vanaf de hoofdmap (arpl/)
# Hierdoor werken relatieve paden met hier() overal hetzelfde.
knitr::opts_knit$set(root.dir = here())

library(knitr)
library(tidyverse)
library(sf)
library(terra)
library(readxl)
library(tidyterra)
library(leaflet)
library(kableExtra)
library(data.table)

conflicted::conflicts_prefer(dplyr::filter)
conflicted::conflicts_prefer(dplyr::select)
conflicted::conflicts_prefer(terra::intersect)
conflicted::conflicts_prefer(terra::any)

# Exacte hectare-berekening behouden (cellSize voor 100% precisie)
calc_ha_exact <- function(r) {
  if(is.null(r)) return(0)
  if(all(is.na(terra::values(r, mat=FALSE)))) return(0)
  area_raster <- r * terra::cellSize(r, unit = "ha")
  val <- terra::global(area_raster, "sum", na.rm = TRUE)[[1]]
  return(as.numeric(val))
}

# Geoptimaliseerde get_stats helper
get_stats <- function(cat_id, label) {
  cid <- cat_id
  target_mask <- r_status == cid
  f_pix <- terra::freq(target_mask)
  n_pix <- if(nrow(f_pix) > 0) sum(f_pix$count[f_pix$value == 1], na.rm=TRUE) else 0
  area_ha <- (n_pix * 100) / 10000
  
  cl_src <- if(cid %in% c(1, 2)) cl_id_max else cl_id_opp
  cl_zone <- terra::mask(cl_src, target_mask)
  f_cl <- terra::freq(cl_zone)
  n_cl <- if(!is.null(f_cl) && nrow(f_cl) > 0) nrow(f_cl) else 0
  
  return(data.frame(Type = label, Clusters = n_cl, Oppervlakte_ha = round(area_ha, 2)))
}

maak_kaart_laag <- function(res_list) {
  if(is.null(res_list)) return(NULL)
  kernen <- terra::ifel(!is.na(res_list$kern), 1, NA)
  if(!is.null(res_list$bouw)) {
    bouw <- terra::ifel(!is.na(res_list$bouw), 2, NA)
    finaal <- terra::cover(kernen, bouw)
  } else {
    finaal = kernen
  }
  return(finaal)
}

cluster_filter_compleet <- function(masker, opp_laag, drempel_m2, dist_m, werkelijk = FALSE) {
  if (terra::global(is.na(masker), "sum")[[1]] == terra::ncell(masker)) {
    return(list(raster = masker * NA, clusters = masker * NA))
  }
  
  temp_mask <- masker
  if(dist_m > 0) temp_mask <- terra::buffer(masker, width = dist_m / 2)
  
  cl_network <- terra::patches(temp_mask, directions = 8, zeroAsNA = TRUE)
  
  if(werkelijk) {
    stats_df <- terra::zonal(opp_laag, cl_network, fun = "sum", na.rm = TRUE)
    colnames(stats_df) <- c("ID", "Waarde")
    stats_df$Area_m2 <- stats_df$Waarde * 10000 
  } else {
    cl_biotoop_only <- terra::mask(cl_network, masker)
    f <- terra::freq(cl_biotoop_only)
    stats_df <- data.frame(ID = f$value, Waarde = f$count)
    stats_df$Area_m2 <- stats_df$Waarde * 100 
  }
  
  stats_df <- stats_df[!is.na(stats_df$ID), ]
  if(nrow(stats_df) == 0) return(list(raster = masker * NA, clusters = masker * NA))
  
  voldoet_ids <- stats_df$ID[stats_df$Area_m2 >= drempel_m2]
  if(length(voldoet_ids) == 0) return(list(raster = masker * NA, clusters = masker * NA))
  
  masker_binair <- cl_network %in% voldoet_ids
  final_network_mask <- terra::ifel(masker_binair == 1, 1, NA)
  
  r_finaal  <- terra::mask(masker, final_network_mask)
  cl_finaal <- terra::mask(cl_network, r_finaal) 
  
  return(list(raster = r_finaal, clusters = cl_finaal))
}
```

# Soort informatie ophalen
```{r Soort informatie}
df <- read_excel(here("data/input/Excel_files/Soorten_bwk_afstanden.xlsx"))
soort <- "bruineeikenpage"

resultaat <- df %>%
filter(Soort == soort) %>%
select(Type, MinOpp_ha, AfstandBiotopen_m, Dispersiecap_m)

# Variabelen definiëren
oppervlakte_ha <- 5# resultaat$MinOpp_ha[1]
afstand_m <- resultaat$AfstandBiotopen_m[1]
buffer_m <- resultaat$Dispersiecap_m[1]

print(resultaat)
rm(df, resultaat)
```

# Gebied voorbereiden (Mechelse Heide)
```{r Gebied Voorbereiden}
```{r Gebied Voorbereiden}
area_shape  <- vect(here("data/input/Mechelse_Heide.shp"))
master_grid <- rast(here("data/input/Raster_Vlaanderen/Vlaanderen_MasterGrid_10m.tif"))[[1]]

df_namen_sleutel <- read_csv(here("data/input/Excel_files/BWK_Laag_Namen_2025.csv"), show_col_types = FALSE)
gouden_namenlijst <- tolower(trimws(df_namen_sleutel$Laagnaam))

area_shape_proj <- project(area_shape, crs(master_grid))
area_buffer_fix <- buffer(area_shape_proj, width = buffer_m)

message("-> Vertaalraster voor globale/lokale cellen opbouwen via snelle MASK methode...")
id_raster_MH <- crop(master_grid, area_buffer_fix, snap = "near")

globale_id_raster <- master_grid
values(globale_id_raster) <- 1:ncell(globale_id_raster)

id_raster_MH_globale_values <- crop(globale_id_raster, area_buffer_fix, snap = "near")
id_raster_MH_masked <- mask(id_raster_MH_globale_values, area_buffer_fix)

message("-> Vertaaltabel bliksemsnel opbouwen via C++ dataframe extractie...")
df_extractie <- as.data.frame(id_raster_MH_masked, cells = TRUE)

vertaal_df <- as.data.table(df_extractie)
setnames(vertaal_df, c(1, 2), c("lokale_id", "globale_id"))

vertaal_df <- vertaal_df[!is.na(globale_id)]
studiegebied_globale_ids <- unique(vertaal_df$globale_id)

values(id_raster_MH) <- NA
template_MH <- terra::rasterize(area_buffer_fix, id_raster_MH, field = 1, background = 0)

grens_web <- sf::st_as_sf(terra::project(area_shape, "EPSG:4326"))

rm(globale_id_raster, id_raster_MH_globale_values, id_raster_MH_masked)
gc()
```

# Biotoopfiltering (BWK-codes)
```{r Biotoopfiltering}
# 1. LAAD DE BRON-CROSSWALK/DICTIONARY IN
df_nieuw <- read_csv(here("data/input/Excel_files/Resultaten_Totaal_Samengevoegd.csv"), show_col_types = FALSE)

resultaten_gegroepeerd <- df_nieuw %>%
  mutate(Soort_clean = tolower(trimws(Soort))) %>%
  filter(Soort_clean == soort) %>%
  group_by(Type) %>%
  nest(Data = c(Code, Match))

# 2. LAAD DE REGIONALE TABEL IN
tabel_vlaanderen <- readRDS(here("data/input/Raster_Vlaanderen/BWK_Tabel_Mechelse_Heide_Plus_50km.rds"))
setDT(tabel_vlaanderen)
tabel_vlaanderen[, CODE := tolower(trimws(CODE))]

# Initialiseer de lijsten voor de verschillende habitat-bouwstenen
lijst_matches      <- list()
lijst_oppervlaktes <- list()

# 3. VERWERK ELK HABITAT-TYPE DYNAMISCH VIA DATA.TABLE
for(i in 1:nrow(resultaten_gegroepeerd)) {
  h_type <- resultaten_gegroepeerd$Type[i]
  h_data <- resultaten_gegroepeerd$Data[[i]]
  
  exact_codes <- tolower(trimws(h_data$Code[h_data$Match == "exact"]))
  bevat_codes <- tolower(trimws(h_data$Code[h_data$Match == "bevat"]))
  
  if(length(bevat_codes) > 0) {
    bevat_codes_escaped <- gsub("([\\.\\^\\$\\*\\+\\?\\(\\)\\[\\{\\\\\\|])", "\\\\\\1", bevat_codes)
    bevat_codes_anchored <- paste0("^", bevat_codes_escaped)
    regex_term <- paste0(bevat_codes_anchored, collapse = "|")
    
    tabel_gefilterd <- tabel_vlaanderen[CODE %in% exact_codes | grepl(regex_term, CODE)]
  } else {
    tabel_gefilterd <- tabel_vlaanderen[CODE %in% exact_codes]
  }
  
  tabel_MH <- tabel_gefilterd[cel_id %in% studiegebied_globale_ids]
  tabel_MH_unique <- unique(tabel_MH, by = c("cel_id", "CODE"))

  # 2. Bereken de som per cel_id en cap de maximale waarde hard op 1.0 (100%)
  tabel_cel_som <- tabel_MH_unique[, .(Oppervlakte = pmin(sum(BWK_FRAC, na.rm = TRUE), 1.0)),by = .(cel_id)]
  
  r_match_type <- id_raster_MH * NA
  r_opp_type   <- id_raster_MH * NA
  
  if(nrow(tabel_cel_som) > 0) {
    tabel_cel_som[, Oppervlakte := pmin(Oppervlakte, 1)]
    tabel_cel_som[, Match := ifelse(Oppervlakte >= 0.01, 1, 0)]
    
    setnames(tabel_cel_som, "cel_id", "globale_id")
    tabel_finaal_mapping <- merge(tabel_cel_som, vertaal_df, by = "globale_id", all.x = TRUE)
    tabel_finaal_mapping <- tabel_finaal_mapping[!is.na(lokale_id)]
    
    if(nrow(tabel_finaal_mapping) > 0) {
      tabel_matches_clean <- tabel_finaal_mapping[Match == 1]
      if(nrow(tabel_matches_clean) > 0) {
        r_match_type[tabel_matches_clean$lokale_id] <- tabel_matches_clean$Match
      }
      r_opp_type[tabel_finaal_mapping$lokale_id] <- tabel_finaal_mapping$Oppervlakte
      
      lijst_matches[[h_type]]      <- r_match_type
      lijst_oppervlaktes[[h_type]] <- r_opp_type
    }
  }
}

# Uitpakken naar de exacte losse variabelen (Naadloze match met je database)
eiafzet_max <- lijst_matches[["eiafzet_bwk"]]
eiafzet_opp <- lijst_oppervlaktes[["eiafzet_bwk"]]
eiafzet_lin_max <- lijst_matches[["eiafzet_lineair"]]
eiafzet_lin_opp <- lijst_oppervlaktes[["eiafzet_lineair"]]
bosranden_max <- lijst_matches[["bosranden"]]
bosranden_opp <- lijst_oppervlaktes[["bosranden"]]
nectar_max <- lijst_matches[["nectar_bwk"]]
nectar_opp <- lijst_oppervlaktes[["nectar_bwk"]]

# Grote eindschoonmaak (vertaal_df weggooien mag nu pas!)
rm(resultaten_gegroepeerd, df_nieuw, lijst_matches, lijst_oppervlaktes)
gc()
```

# Helperfunctie & Cluster-analyse
```{r Helperfunctie & Cluster-analyse}
drempel_m2 <- oppervlakte_ha * 10000

verwerk_habitat_met_bosrand <- function(r_habitat_max, r_habitat_opp, r_bos_max, r_bos_opp, dist_m = 20, drempel_m2, afstand_m = 0) {
  
  if (!terra::hasValues(r_habitat_max) || terra::global(r_habitat_max, "notNA")$notNA == 0) {
    return(list(max = template_MH * NA, opp = template_MH * NA, clusters_max = template_MH * NA, clusters_opp = template_MH * NA))
  }

  # ============================================================================
  # SPOOR A: MAXIMALE POTENTIE
  # ============================================================================
  temp_mask_max <- r_habitat_max
  if (afstand_m > 0) temp_mask_max <- terra::buffer(r_habitat_max, width = afstand_m / 2)
  
  cl_habitat_max      <- terra::patches(temp_mask_max, directions = 8, zeroAsNA = TRUE)
  cl_habitat_only_max <- terra::mask(cl_habitat_max, r_habitat_max)
  
  f_hab_max     <- terra::freq(cl_habitat_only_max)
  stats_hab_max <- data.frame(ID = f_hab_max$value, Area_m2 = f_hab_max$count * 100)
  
  voldoet_opp_ids_max <- stats_hab_max$ID[!is.na(stats_hab_max$ID) & stats_hab_max$Area_m2 >= drempel_m2]
  
  voldoet_bos_ids_max <- c()
  if (length(voldoet_opp_ids_max) > 0) {
    cl_habitat_groot_max    <- cl_habitat_only_max %in% voldoet_opp_ids_max
    cl_habitat_groot_id_max <- terra::ifel(cl_habitat_groot_max == 1, cl_habitat_only_max, NA)
    
    if (terra::hasValues(r_bos_max) && terra::global(r_bos_max, "notNA")$notNA > 0) {
      dist_naar_hab_max       <- terra::distance(cl_habitat_groot_id_max)
      bos_contact_pixels_max  <- terra::ifel(dist_naar_hab_max <= 10 & !is.na(r_bos_max), 1, NA)
      
      if (terra::hasValues(bos_contact_pixels_max) && terra::global(bos_contact_pixels_max, "notNA")$notNA > 0) {
        cl_contact_lijnen_max <- terra::patches(bos_contact_pixels_max, directions = 8, zeroAsNA = TRUE)
        f_contact_max         <- terra::freq(cl_contact_lijnen_max)
        stats_contact_max     <- data.frame(ID = f_contact_max$value, Lengte_m = f_contact_max$count * 10)
        
        raaklijn_50m_ids_max  <- stats_contact_max$ID[!is.na(stats_contact_max$ID) & stats_contact_max$Lengte_m >= 50]
        
        if (length(raaklijn_50m_ids_max) > 0) {
          r_raaklijn_50m_max     <- cl_contact_lijnen_max %in% raaklijn_50m_ids_max
          r_raaklijn_50m_max     <- terra::ifel(r_raaklijn_50m_max == 1, 1, NA)
          hab_raakt_50m_lijn_max <- terra::mask(cl_habitat_groot_id_max, terra::buffer(r_raaklijn_50m_max, width = 5))
          voldoet_bos_ids_max    <- unique(na.omit(terra::values(hab_raakt_50m_lijn_max, mat = FALSE)))
        }
      }
    }
  }
  
  if (length(voldoet_bos_ids_max) > 0) {
    hab_goedgekeurd_mask_max  <- cl_habitat_groot_id_max %in% voldoet_bos_ids_max
    r_hab_goedgekeurd_max     <- terra::ifel(hab_goedgekeurd_mask_max == 1, r_habitat_max, NA)
    
    dist_naar_hab_finaal_max  <- terra::distance(r_hab_goedgekeurd_max)
    bos_binnen_20m_max        <- terra::ifel(dist_naar_hab_finaal_max <= dist_m & !is.na(r_bos_max), 1, NA)
    
    combo_potentieel_max      <- terra::cover(r_hab_goedgekeurd_max, bos_binnen_20m_max)
    cl_combo_max              <- terra::patches(combo_potentieel_max, directions = 8, zeroAsNA = TRUE)
    cl_die_habitat_raken_max  <- terra::mask(cl_combo_max, r_hab_goedgekeurd_max)
    aangesloten_ids_max       <- unique(na.omit(terra::values(cl_die_habitat_raken_max, mat = FALSE)))
    
    combo_finaal_mask_max     <- cl_combo_max %in% aangesloten_ids_max
    complex_raw_max           <- terra::ifel(combo_finaal_mask_max == 1, 1, NA)
    cl_finaal_max             <- terra::mask(cl_combo_max, complex_raw_max)
  } else {
    complex_raw_max <- template_MH * NA
    cl_finaal_max   <- template_MH * NA
  }

  # ============================================================================
  # SPOOR B: WERKELIJKE OPPERVLAKTE (Onafhankelijk op basis van fracties)
  # ============================================================================
  r_habitat_bin_opp <- terra::ifel(!is.na(r_habitat_opp) & r_habitat_opp > 0, 1, NA)
  
  if (terra::hasValues(r_habitat_bin_opp) && terra::global(r_habitat_bin_opp, "notNA")$notNA > 0) {
    temp_mask_opp <- r_habitat_bin_opp
    if (afstand_m > 0) temp_mask_opp <- terra::buffer(r_habitat_bin_opp, width = afstand_m / 2)
    
    cl_habitat_opp      <- terra::patches(temp_mask_opp, directions = 8, zeroAsNA = TRUE)
    cl_habitat_only_opp <- terra::mask(cl_habitat_opp, r_habitat_bin_opp)
    
    stats_hab_opp       <- terra::zonal(r_habitat_opp, cl_habitat_only_opp, fun = "sum", na.rm = TRUE)
    colnames(stats_hab_opp) <- c("ID", "Waarde")
    stats_hab_opp$Area_m2   <- stats_hab_opp$Waarde * 100
    
    voldoet_opp_ids_opp <- stats_hab_opp$ID[!is.na(stats_hab_opp$ID) & stats_hab_opp$Area_m2 >= drempel_m2]
    
    voldoet_bos_ids_opp <- c()
    if (length(voldoet_opp_ids_opp) > 0) {
      cl_habitat_groot_opp    <- cl_habitat_only_opp %in% voldoet_opp_ids_opp
      cl_habitat_groot_id_opp <- terra::ifel(cl_habitat_groot_opp == 1, cl_habitat_only_opp, NA)
      
      r_bos_bin_opp <- terra::ifel(!is.na(r_bos_opp) & r_bos_opp > 0, 1, NA)
      if (terra::hasValues(r_bos_bin_opp) && terra::global(r_bos_bin_opp, "notNA")$notNA > 0) {
        dist_naar_hab_opp       <- terra::distance(cl_habitat_groot_id_opp)
        bos_contact_pixels_opp  <- terra::ifel(dist_naar_hab_opp <= 10 & !is.na(r_bos_bin_opp), 1, NA)
        
        if (terra::hasValues(bos_contact_pixels_opp) && terra::global(bos_contact_pixels_opp, "notNA")$notNA > 0) {
          cl_contact_lijnen_opp <- terra::patches(bos_contact_pixels_opp, directions = 8, zeroAsNA = TRUE)
          f_contact_opp         <- terra::freq(cl_contact_lijnen_opp)
          stats_contact_opp     <- data.frame(ID = f_contact_opp$value, Lengte_m = f_contact_opp$count * 10)
          
          raaklijn_50m_ids_opp  <- stats_contact_opp$ID[!is.na(stats_contact_opp$ID) & stats_contact_opp$Lengte_m >= 50]
          
          if (length(raaklijn_50m_ids_opp) > 0) {
            r_raaklijn_50m_opp     <- cl_contact_lijnen_opp %in% raaklijn_50m_ids_opp
            r_raaklijn_50m_opp     <- terra::ifel(r_raaklijn_50m_opp == 1, 1, NA)
            hab_raakt_50m_lijn_opp <- terra::mask(cl_habitat_groot_id_opp, terra::buffer(r_raaklijn_50m_opp, width = 5))
            voldoet_bos_ids_opp    <- unique(na.omit(terra::values(hab_raakt_50m_lijn_opp, mat = FALSE)))
          }
        }
      }
    }
    
    if (length(voldoet_bos_ids_opp) > 0) {
      hab_goedgekeurd_mask_opp  <- cl_habitat_groot_id_opp %in% voldoet_bos_ids_opp
      r_hab_goedgekeurd_opp     <- terra::mask(r_habitat_opp, hab_goedgekeurd_mask_opp)
      
      dist_naar_hab_finaal_opp  <- terra::distance(r_hab_goedgekeurd_opp)
      r_bos_bin_opp             <- terra::ifel(!is.na(r_bos_opp) & r_bos_opp > 0, 1, NA)
      bos_binnen_20m_opp        <- terra::ifel(dist_naar_hab_finaal_opp <= dist_m & !is.na(r_bos_bin_opp), 1, NA)
      
      combo_potentieel_opp      <- terra::cover(r_hab_goedgekeurd_opp, terra::mask(r_bos_opp, bos_binnen_20m_opp))
      cl_combo_opp              <- terra::patches(terra::ifel(!is.na(combo_potentieel_opp) & combo_potentieel_opp > 0, 1, NA), directions = 8, zeroAsNA = TRUE)
      cl_die_habitat_raken_opp  <- terra::mask(cl_combo_opp, r_hab_goedgekeurd_opp)
      aangesloten_ids_opp       <- unique(na.omit(terra::values(cl_die_habitat_raken_opp, mat = FALSE)))
      
      combo_finaal_mask_opp     <- cl_combo_opp %in% aangesloten_ids_opp
      complex_raw_opp           <- terra::mask(combo_potentieel_opp, combo_finaal_mask_opp)
      cl_finaal_opp             <- terra::mask(cl_combo_opp, complex_raw_opp)
    } else {
      complex_raw_opp <- template_MH * NA
      cl_finaal_opp   <- template_MH * NA
    }
  } else {
    complex_raw_opp <- template_MH * NA
    cl_finaal_opp   <- template_MH * NA
  }

  return(list(max = complex_raw_max, opp = complex_raw_opp, clusters_max = cl_finaal_max, clusters_opp = cl_finaal_opp))
}
```

# Combinatie Eiafzet en Bosranden Complex
```{r combinatie eiafzet en bosranden}
message("-> EIAFZET: Samenvoegen BWK + Lineair, 5 ha habitat-check, bosrand-voorwaarde & 20m uitbreiding...")

ei_bwk_nul <- terra::ifel(is.na(eiafzet_opp), 0, eiafzet_opp)
ei_lin_nul <- terra::ifel(is.na(eiafzet_lin_opp), 0, eiafzet_lin_opp)

ei_basis_max <- terra::cover(eiafzet_max, eiafzet_lin_max)
ei_basis_opp <- terra::clamp(ei_bwk_nul + ei_lin_nul, upper = 1)
ei_basis_opp <- terra::ifel(ei_basis_opp == 0, NA, ei_basis_opp)

drempel_m2 <- oppervlakte_ha * 10000

ei_complex <- verwerk_habitat_met_bosrand(
  r_habitat_max = ei_basis_max,
  r_habitat_opp = ei_basis_opp,
  r_bos_max     = bosranden_max,
  r_bos_opp     = bosranden_opp,
  dist_m        = 20,
  drempel_m2    = drempel_m2,
  afstand_m     = afstand_m
)

ei_combo_max <- ei_complex$max
ei_combo_opp <- ei_complex$opp
cl_max       <- ei_complex$clusters_max
cl_opp       <- ei_complex$clusters_opp

rm(ei_complex, ei_bwk_nul, ei_lin_nul, ei_basis_max, ei_basis_opp)
gc()
```

# Nectarclusters en Wederzijdse Afstandsfilter
```{r nectarclusters en afstandsfilter}
message("-> NECTAR: 5 ha habitat-check, bosrand-voorwaarde, 20m uitbreiding & wederzijdse afstandsfilter...")

nectar_complex <- verwerk_habitat_met_bosrand(
  r_habitat_max = nectar_max,
  r_habitat_opp = nectar_opp,
  r_bos_max     = bosranden_max,
  r_bos_opp     = bosranden_opp,
  dist_m        = 20,
  drempel_m2    = drempel_m2,
  afstand_m     = afstand_m
)

nectar_filter_max <- nectar_complex$max
nectar_filter_opp <- nectar_complex$opp
cl_nectar_max     <- nectar_complex$clusters_max
cl_nectar_opp     <- nectar_complex$clusters_opp

# --- 1. SPOOR A: MAX ---
if (terra::hasValues(ei_combo_max) && terra::hasValues(nectar_filter_max) &&
    terra::global(ei_combo_max, "notNA")$notNA > 0 && 
    terra::global(nectar_filter_max, "notNA")$notNA > 0) {
  
  dist_naar_nectar_max <- terra::distance(nectar_filter_max)
  zone_nectar_250m_max <- terra::ifel(dist_naar_nectar_max <= 250, 1, NA)
  bruineeikenpage_eiafzet_max <- terra::mask(ei_combo_max, zone_nectar_250m_max)
  
  dist_naar_eiafzet_max <- terra::distance(ei_combo_max)
  zone_eiafzet_500m_max <- terra::ifel(dist_naar_eiafzet_max <= 500, 1, NA)
  bruineeikenpage_nectar_max  <- terra::mask(nectar_filter_max, zone_eiafzet_500m_max)
  
  cl_eiafzet_max <- terra::mask(cl_max, bruineeikenpage_eiafzet_max)
  cl_nectar_max  <- terra::mask(cl_nectar_max, bruineeikenpage_nectar_max)
  
  rm(dist_naar_nectar_max, zone_nectar_250m_max, dist_naar_eiafzet_max, zone_eiafzet_500m_max)
} else {
  bruineeikenpage_eiafzet_max <- template_MH * NA
  bruineeikenpage_nectar_max  <- template_MH * NA
  cl_eiafzet_max              <- template_MH * NA
  cl_nectar_max               <- template_MH * NA
}

# --- 2. SPOOR B: OPP (Parallel & Autonoom) ---
if (terra::hasValues(ei_combo_opp) && terra::hasValues(nectar_filter_opp) &&
    terra::global(ei_combo_opp, "notNA")$notNA > 0 && 
    terra::global(nectar_filter_opp, "notNA")$notNA > 0) {
  
  dist_naar_nectar_opp <- terra::distance(terra::ifel(!is.na(nectar_filter_opp) & nectar_filter_opp > 0, 1, NA))
  zone_nectar_250m_opp <- terra::ifel(dist_naar_nectar_opp <= 250, 1, NA)
  bruineeikenpage_eiafzet_opp <- terra::mask(ei_combo_opp, zone_nectar_250m_opp)
  
  dist_naar_eiafzet_opp <- terra::distance(terra::ifel(!is.na(ei_combo_opp) & ei_combo_opp > 0, 1, NA))
  zone_eiafzet_500m_opp <- terra::ifel(dist_naar_eiafzet_opp <= 500, 1, NA)
  bruineeikenpage_nectar_opp  <- terra::mask(nectar_filter_opp, zone_eiafzet_500m_opp)
  
  cl_eiafzet_opp <- terra::mask(cl_opp, bruineeikenpage_eiafzet_opp)
  cl_nectar_opp  <- terra::mask(cl_nectar_opp, bruineeikenpage_nectar_opp)
  
  rm(dist_naar_nectar_opp, zone_nectar_250m_opp, dist_naar_eiafzet_opp, zone_eiafzet_500m_opp)
} else {
  bruineeikenpage_eiafzet_opp <- template_MH * NA
  bruineeikenpage_nectar_opp  <- template_MH * NA
  cl_eiafzet_opp              <- template_MH * NA
  cl_nectar_opp               <- template_MH * NA
}

rm(nectar_complex)
gc()
```

# Resultaten en Statistiek
```{r Resultaten en statistiek}
# ==============================================================================
# 1. SYNCHRONISATIE EN FUSIE VOOR BRUINE EIKENPAGE
# ==============================================================================
final_max <- terra::cover(bruineeikenpage_eiafzet_max, bruineeikenpage_nectar_max)
final_opp <- terra::cover(bruineeikenpage_eiafzet_opp, bruineeikenpage_nectar_opp)

opp_bron <- final_opp
binnen_masker <- terra::rasterize(area_shape_proj, template_MH, field = 1, background = NA)

waarnemingen_path <- here("data/input/Waarnemingen_Soorten/Mechelse_Heide/Waarnemingen_BruineEikenpage_dummy.csv")

if (file.exists(waarnemingen_path)) {
  waarnemingen_raw <- read_delim(waarnemingen_path, delim = ";", escape_double = FALSE, trim_ws = TRUE)
  df_points_sf <- st_as_sf(waarnemingen_raw, coords = c("x", "y"), crs = 31370)
  waarneming_smear_sf <- st_buffer(df_points_sf, dist = buffer_m) %>% st_union() %>% st_sf() 
  waarneming_blobs_vect  <- vect(waarneming_smear_sf)
  waarneming_punten_vect <- vect(df_points_sf)
  has_observations <- TRUE
} else {
  message(paste("⚠️ Waarschuwing: Geen waarnemingsbestand gevonden op pad:", waarnemingen_path))
  df_points_sf <- st_sf(st_sfc(crs = 31370)) 
  waarneming_smear_sf <- st_sf(st_sfc(crs = 31370))
  waarneming_blobs_vect  <- vect(st_sf(st_sfc(crs = 31370)))
  waarneming_punten_vect <- vect(st_sf(st_sfc(crs = 31370)))
  has_observations <- FALSE
}

verspreiding_raster <- terra::rast(template_MH, vals = NA)
verspreiding_netwerk_count <- 0

# ==============================================================================
# 2. STATISTIEK EN CLUSTER-EVALUATIE
# ==============================================================================
if (terra::hasValues(cl_max) && terra::global(cl_max, "notNA")$notNA > 0) {
  stats_max_raw <- terra::freq(cl_max)
  stats_act_raw <- terra::zonal(opp_bron, cl_max, fun = "sum", na.rm = TRUE)
  colnames(stats_act_raw) <- c("ID", "Werk_ha") 
  stats_act_raw$Werk_ha <- stats_act_raw$Werk_ha * 0.01

  zonal_zone <- terra::zonal(binnen_masker, cl_max, fun = "max", na.rm = TRUE)
  colnames(zonal_zone) <- c("ID", "In_MH")
  ids_binnen <- zonal_zone$ID[!is.na(zonal_zone$In_MH) & zonal_zone$In_MH > 0]
  
  ids_werkelijk_totaal <- stats_act_raw$ID[stats_act_raw$Werk_ha >= oppervlakte_ha]
  
  if(has_observations && nrow(df_points_sf) > 0) {
    extract_ids_max <- terra::extract(cl_max, waarneming_blobs_vect, ID = FALSE)
    ids_raken_waarneming <- if(nrow(extract_ids_max) > 0) unique(na.omit(extract_ids_max[[1]])) else c()
  } else {
    ids_raken_waarneming <- c()
  }
  ids_actueel_relevant <- intersect(ids_werkelijk_totaal, ids_raken_waarneming)

  if(has_observations && nrow(df_points_sf) > 0) {
    extract_ids_verspr <- terra::extract(cl_max, waarneming_blobs_vect, ID = FALSE)
    ids_raken_punten <- if(nrow(extract_ids_verspr) > 0) unique(na.omit(extract_ids_verspr[[1]])) else c()
  } else {
    ids_raken_punten <- c()
  }
  ids_verspreiding_clusters <- intersect(ids_werkelijk_totaal, ids_raken_punten)
  
  if(length(ids_verspreiding_clusters) > 0) {
    masker_verspr <- cl_max %in% ids_verspreiding_clusters
    clusters_actueel <- terra::mask(final_max, masker_verspr)
    verspreiding_raster <- terra::ifel(!is.na(clusters_actueel), 1, NA)
    verspreiding_netwerk_count <- length(ids_verspreiding_clusters)
  }

  ids_pot_bin   <- ids_binnen
  ids_pot_buit  <- setdiff(stats_max_raw$value, ids_binnen)
  ids_werk_bin  <- intersect(ids_werkelijk_totaal, ids_binnen)
  ids_werk_buit <- setdiff(ids_werkelijk_totaal, ids_binnen)

  calc_ha <- function(ids, mode = "pot") {
    if(length(ids) == 0) return(0)
    masker_ids <- terra::match(cl_max, ids)
    if(mode == "pot") {
      binair_raster <- (!is.na(masker_ids)) * 1
      n_pixels <- terra::global(binair_raster, "sum", na.rm=TRUE)[[1]]
      return(round(n_pixels * 0.01, 2))
    } else {
      r_opp <- terra::mask(opp_bron, masker_ids)
      val <- terra::global(r_opp, "sum", na.rm=TRUE)[[1]]
      return(round(val * 0.01, 2))
    }
  }

  ha_pot_bin      <- calc_ha(ids_pot_bin, "pot")
  ha_pot_buit     <- calc_ha(ids_pot_buit, "pot")
  ha_werk_bin     <- calc_ha(ids_werk_bin, "werk")
  ha_werk_buit    <- calc_ha(ids_werk_buit, "werk")
  ha_arpl         <- calc_ha(ids_actueel_relevant, "werk")
  ha_verspreiding <- calc_ha(ids_verspreiding_clusters, "werk")

  if(length(ids_actueel_relevant) > 0) {
    arpl_raster <- terra::match(cl_max, ids_actueel_relevant)
    arpl_raster <- (!is.na(arpl_raster)) * 1
  } else {
    arpl_raster <- terra::rast(template_MH, vals = NA)
  }

} else {
  ids_pot_bin <- ids_pot_buit <- ids_werk_bin <- ids_werk_buit <- ids_actueel_relevant <- c()
  ha_pot_bin <- ha_pot_buit <- ha_werk_bin <- ha_werk_buit <- ha_arpl <- ha_verspreiding <- 0
  arpl_raster <- terra::rast(template_MH, vals = NA)
}

tabel_totaal <- data.frame(
  Type = c("Maximaal Potentieel (Binnen)", "Maximaal Potentieel (Buiten)", 
           "Werkelijk Habitat (Binnen)", "Werkelijk Habitat (Buiten)",
           "Actueel Relevant (ARPL - Werkelijke ha)", "Actuele Verspreiding (Werkelijke ha)"),
  Clusters = c(length(ids_pot_bin), length(ids_pot_buit), 
               length(ids_werk_bin), length(ids_werk_buit), 
               length(ids_actueel_relevant), verspreiding_netwerk_count),
  Oppervlakte_ha = c(ha_pot_bin, ha_pot_buit, ha_werk_bin, ha_werk_buit, ha_arpl, ha_verspreiding)
)

tabel_totaal %>% 
  knitr::kable(caption = paste("Totaaloverzicht habitat & verspreiding:", soort)) %>% 
  kableExtra::kable_styling(bootstrap_options = c("striped", "hover"))
```

# Interactieve kaart
```{r Interactieve kaart}
# ==============================================================================
# 1. REPARATIE: BEREKEN R_STATUS EERST (VOORDAT WE GAAN PROJECTEREN!)
# ==============================================================================
if (terra::hasValues(final_max) && terra::global(final_max, "notNA")$notNA > 0) {
  is_loss   <- !is.na(final_max) & is.na(final_opp)
  is_kept   <- !is.na(final_opp)
  is_inside <- !is.na(binnen_masker)

  r_status <- terra::ifel(is_loss & is_inside, 1, NA)
  r_status <- terra::cover(r_status, terra::ifel(is_loss & !is_inside, 2, NA))
  r_status <- terra::cover(r_status, terra::ifel(is_kept & is_inside, 3, NA))
  r_status <- terra::cover(r_status, terra::ifel(is_kept & !is_inside, 4, NA))
} else {
  r_status <- terra::rast(template_MH, vals = NA)
}

r_status <- terra::as.factor(r_status)
status_labels <- data.frame(ID = c(1, 2, 3, 4), 
                            Label = c("Maximale Potentie (Binnen)", "Maximale Potentie (Buiten)", 
                                      "Werkelijk Habitat (Binnen)", "Werkelijk Habitat (Buiten)"))
levels(r_status) <- status_labels

# ==============================================================================
# 2. PROJECTIE EN SETUP GEOM_DATA VOOR LEAFLET
# ==============================================================================
r_web_status         <- terra::project(r_status, "EPSG:4326", method = "near")
grens_web            <- st_transform(st_as_sf(area_shape_proj), 4326)
bbox                 <- st_bbox(grens_web)

if (has_observations && nrow(df_points_sf) > 0) {
  waarneming_smear_web <- st_transform(waarneming_smear_sf, 4326)
  points_web           <- st_transform(df_points_sf, 4326)
} else {
  waarneming_smear_web <- st_sf(st_sfc(crs = 4326))
  points_web           <- st_sf(st_sfc(crs = 4326))
}

if (terra::hasValues(cl_max) && terra::global(cl_max, "notNA")$notNA > 0) {
  cluster_info <- data.frame(
      ID = stats_max_raw$value, 
      Pot_ha = stats_max_raw$count * 0.01 
    ) %>%
    left_join(stats_act_raw, by = "ID") %>%
    left_join(zonal_zone, by = "ID") %>% 
    mutate(
      Zone = ifelse(!is.na(In_MH) & In_MH > 0, "Binnen MH", "Buiten MH (Buffer)"),
      ARPL = ID %in% ids_actueel_relevant,
      Type = ifelse(ID %in% ids_werkelijk_totaal, "Werkelijk Habitat", "Potentieel (Niet Werkelijk)"),
      Popup = paste0(
        "<div style='font-family: Arial; min-width: 180px;'>",
        "<strong>Cluster ID:</strong> ", ID, "<br>",
        "<strong>Zone:</strong> ", Zone, "<br><hr>",
        "<strong>Status:</strong> ", Type, "<br>",
        "<strong>Actueel Relevant (ARPL):</strong> ", 
        ifelse(ARPL, "<span style='color:green; font-weight:bold;'>JA</span>", 
                     "<span style='color:red;'>NEE (Geen waarneming of onder drempel)</span>"), "<br><br>",
        "<strong>Potentieel Oppervlak:</strong> ", round(Pot_ha, 2), " ha<br>",
        "<strong>Werkelijk Habitat:</strong> ", round(coalesce(Werk_ha, 0), 2), " ha",
        "</div>"
      )
    )

  cl_poly <- terra::as.polygons(cl_max, aggregate = TRUE) %>% 
    st_as_sf() %>% 
    st_transform(4326)

  cl_poly_final <- cl_poly %>%
    inner_join(cluster_info, by = setNames("ID", names(cl_poly)[1]))
} else {
  cl_poly_final <- st_sf(st_sfc(crs = 4326))
}

# ==============================================================================
# 3. INTERACTIEVE KAART SELECTION
# ==============================================================================
pal_status <- colorFactor(palette = c("#4daf4a", "#e41a1c"), levels = c("Werkelijk Habitat", "Potentieel (Niet Werkelijk)"))
pal_4 <- colorFactor(palette = c("#FF00FF", "#FF8C00", "#4daf4a", "#377eb8"), levels = 1:4, na.color = "transparent")

map <- leaflet() %>%
  addTiles(group = "OSM (Kaart)") %>%
  addProviderTiles(providers$Esri.WorldImagery, group = "Satelliet") %>%
  fitBounds(bbox[['xmin']], bbox[['ymin']], bbox[['xmax']], bbox[['ymax']])

if(!all(is.na(terra::values(r_web_status, mat=FALSE)))) {
  map <- map %>% addRasterImage(terra::as.int(r_web_status), colors = pal_4, opacity = 0.5, group = "Habitat Status (Pixels)")
}

if(nrow(cl_poly_final) > 0) {
  map <- map %>% addPolygons(
    data = cl_poly_final,
    fillColor = ~pal_status(Type),
    fillOpacity = ~ifelse(ARPL, 0.6, 0.1), 
    color = ~pal_status(Type), 
    weight = ~ifelse(ARPL, 3, 0.5), 
    opacity = 1,
    popup = ~Popup,
    group = "Leefgebieden"
  )
}

if(has_observations && nrow(df_points_sf) > 0) {
  map <- map %>%
    addPolygons(
      data = waarneming_smear_web,  
      color = "#377eb8", 
      weight = 2, 
      fill = FALSE,       
      dashArray = "10, 5", 
      group = "Dispersiebereik (Smear)"
    ) %>%
    addCircles(
      data = points_web,  
      color = "black", weight = 1, fillColor = "yellow", fillOpacity = 1,
      radius = 15, group = "Waarnemingen"
    )
}

map %>%
  addPolygons(data = grens_web, fill = FALSE, color = "black", weight = 3, group = "Grens Studiegebied") %>%
  addLayersControl(
    baseGroups = c("OSM (Kaart)", "Satelliet"),
    overlayGroups = c("Leefgebieden", "Habitat Status (Pixels)", 
                      "Dispersiebereik (Smear)", "Waarnemingen", "Grens Studiegebied"),
    options = layersControlOptions(collapsed = FALSE)
  )
```

```{r export}
base_dir <- here("data/output/Mechelse_Heide/Rasters_Soorten")
folders <- list(
  potentie     = file.path(base_dir, "01_Maximale_Potentie"),
  werkelijk    = file.path(base_dir, "02_Werkelijke_Oppervlakte"),
  arpl         = file.path(base_dir, "03_ARPL"),
  verspreiding = file.path(base_dir, "04_Actuele_Verspreiding")
)

purrr::walk(folders, ~if (!dir.exists(.x)) dir.create(.x, recursive = TRUE))

if(length(ids_actueel_relevant) > 0) {
  arpl_export_rast <- cl_max %in% ids_actueel_relevant
  arpl_export_rast <- terra::ifel(arpl_export_rast, 1, NA)
} else {
  arpl_export_rast <- terra::rast(template_MH, vals = NA)
}

if(!all(is.na(terra::values(final_opp, mat=FALSE)))) {
  werkelijk_export_rast <- terra::ifel(!is.na(final_opp) & final_opp > 0, 1, NA)
} else {
  werkelijk_export_rast <- terra::rast(template_MH, vals = NA)
}

export_config <- list(
  list(rast = final_max,              naam = "Maximale_Potentie",        folder = folders$potentie,     type = "INT1U"),
  list(rast = werkelijk_export_rast, naam = "Werkelijke_Oppervlaktes", folder = folders$werkelijk,    type = "INT1U"), 
  list(rast = arpl_export_rast,      naam = "ARPL",                     folder = folders$arpl,         type = "INT1U"),
  list(rast = verspreiding_raster,   naam = "Actuele_Verspreiding",    folder = folders$verspreiding, type = "INT1U")
)

for(item in export_config) {
  file_path <- file.path(item$folder, paste0("Habitat_", item$naam, "_", soort, ".tif"))
  
  export_rast <- terra::deepcopy(item$rast)
  export_rast <- terra::mask(export_rast, area_buffer_fix)
  
  if(all(is.na(terra::values(export_rast, mat=FALSE)))) {
    export_rast <- terra::ifel(is.na(export_rast), 0, 0)
    export_rast <- terra::mask(export_rast, area_buffer_fix, updatevalue = 0)
  } else {
    export_rast <- terra::mask(export_rast, area_buffer_fix, updatevalue = 0)
  }
  
  writeRaster(export_rast, 
              filename = file_path, 
              overwrite = TRUE, 
              gdal = c("COMPRESS=LZW"), 
              datatype = item$type)
}
```
