---
title: "Leefgebiedenscript in R: Turnhouts Vennegebied"
author: "Bert Van Hecke"
date: "`r Sys.Date()`"
output: 
  html_document:
    self_contained: true
    toc: true
    theme: flatly
---

```{r setup, include = FALSE}
knitr::opts_chunk$set(
  echo = FALSE,
  message = FALSE,
  warning = FALSE
)

library(here)
# CRUCIALE FIX: Dwing R Markdown om te werken vanaf de hoofdmap (arpl/)
# Hierdoor werken relatieve paden met hier() overal hetzelfde.
knitr::opts_knit$set(root.dir = here())

library(knitr)
library(tidyverse)
library(sf)
library(terra)
library(readxl)
library(tidyterra)
library(leaflet)
library(kableExtra)
library(data.table)

conflicted::conflicts_prefer(dplyr::filter)
conflicted::conflicts_prefer(dplyr::select)
conflicted::conflicts_prefer(terra::intersect)
conflicted::conflicts_prefer(terra::any)

# Exacte hectare-berekening behouden (cellSize voor 100% precisie)
calc_ha_exact <- function(r) {
  if(is.null(r)) return(0)
  if(all(is.na(terra::values(r, mat=FALSE)))) return(0)
  area_raster <- r * terra::cellSize(r, unit = "ha")
  val <- terra::global(area_raster, "sum", na.rm = TRUE)[[1]]
  return(as.numeric(val))
}

# Geoptimaliseerde get_stats helper
get_stats <- function(cat_id, label) {
  cid <- cat_id
  target_mask <- r_status == cid
  f_pix <- terra::freq(target_mask)
  n_pix <- if(nrow(f_pix) > 0) sum(f_pix$count[f_pix$value == 1], na.rm=TRUE) else 0
  area_ha <- (n_pix * 100) / 10000
  
  cl_src <- if(cid %in% c(1, 2)) cl_id_max else cl_id_opp
  cl_zone <- terra::mask(cl_src, target_mask)
  f_cl <- terra::freq(cl_zone)
  n_cl <- if(!is.null(f_cl) && nrow(f_cl) > 0) nrow(f_cl) else 0
  
  return(data.frame(Type = label, Clusters = n_cl, Oppervlakte_ha = round(area_ha, 2)))
}

maak_kaart_laag <- function(res_list) {
  if(is.null(res_list)) return(NULL)
  kernen <- terra::ifel(!is.na(res_list$kern), 1, NA)
  if(!is.null(res_list$bouw)) {
    bouw <- terra::ifel(!is.na(res_list$bouw), 2, NA)
    finaal <- terra::cover(kernen, bouw)
  } else {
    finaal = kernen
  }
  return(finaal)
}
```

# Soort informatie ophalen
```{r Soort informatie}
df <- read_excel(here("data/input/Excel_files/Soorten_bwk_afstanden.xlsx"))
soort <- "bontdikkopje"

resultaat <- df %>%
filter(Soort == soort) %>%
select(Type, MinOpp_ha, AfstandBiotopen_m, Dispersiecap_m)

# Variabelen definiëren
oppervlakte_ha <- resultaat$MinOpp_ha[1]
afstand_m <- resultaat$AfstandBiotopen_m[1]
buffer_m <- resultaat$Dispersiecap_m[1]

print(resultaat)
rm(df, resultaat)
```

# Gebied voorbereiden (Turnhouts Vennegebied)
```{r Gebied Voorbereiden}
area_shape  <- vect(here("data/input/Turnhouts_Vennegebied.shp"))
master_grid <- rast(here("data/input/Raster_Vlaanderen/Vlaanderen_MasterGrid_10m.tif"))[[1]]

# Inlezen van de CSV-sleutel (gebruikt om tabel-indices te mappen naar codes)
df_namen_sleutel <- read_csv(here("data/input/Excel_files/BWK_Laag_Namen_2025.csv"), show_col_types = FALSE)
gouden_namenlijst <- tolower(trimws(df_namen_sleutel$Laagnaam))

area_shape_proj <- project(area_shape, crs(master_grid))
area_buffer_fix <- buffer(area_shape_proj, width = buffer_m)

# Vertaalraster bouwen (Zonder de zware TIF cube in te laden!)
message("-> Vertaalraster voor globale/lokale cellen opbouwen...")
id_raster_TV <- crop(master_grid, area_buffer_fix, snap = "near")

globale_id_raster <- master_grid
values(globale_id_raster) <- 1:ncell(globale_id_raster)
id_raster_TV_globale_values <- crop(globale_id_raster, area_buffer_fix, snap = "near")

extractie_ids <- terra::extract(id_raster_TV_globale_values, area_buffer_fix, cells = TRUE)

vertaal_df <- as.data.table(extractie_ids)
setnames(vertaal_df, c("cell", names(id_raster_TV_globale_values)), c("lokale_id", "globale_id"))
vertaal_df <- vertaal_df[!is.na(globale_id)]

studiegebied_globale_ids <- unique(vertaal_df$globale_id)

values(id_raster_TV) <- NA
template_TV          <- id_raster_TV * NA

grens_web <- sf::st_as_sf(terra::project(area_shape, "EPSG:4326"))

rm(globale_id_raster, id_raster_TV_globale_values)
gc()
```

# Biotoopfiltering (BWK-codes)
```{r Biotoopfiltering}
# Biotoopfiltering (BWK-codes)
# 1. LAAD DE BRON-CROSSWALK/DICTIONARY IN
df_nieuw <- read_csv(here("data/input/Excel_files/Resultaten_Totaal_Samengevoegd.csv"), show_col_types = FALSE)

resultaten_gegroepeerd <- df_nieuw %>%
  mutate(Soort_clean = tolower(trimws(Soort))) %>%
  filter(Soort_clean == soort) %>%
  group_by(Type) %>%
  nest(Data = c(Code, Match))

# 2. LAAD DE REGIONALE TABEL IN
tabel_vlaanderen <- readRDS(here("data/input/Raster_Vlaanderen/BWK_Tabel_Turnhout_Plus_50km.rds"))
setDT(tabel_vlaanderen)
tabel_vlaanderen[, CODE := tolower(trimws(CODE))]

lijst_matches      <- list()
lijst_oppervlaktes <- list()

# 3. VERWERK ELK HABITAT-TYPE
for(i in 1:nrow(resultaten_gegroepeerd)) {
  h_type <- resultaten_gegroepeerd$Type[i]
  h_data <- resultaten_gegroepeerd$Data[[i]]
  
  exact_codes <- tolower(trimws(h_data$Code[h_data$Match == "exact"]))
  bevat_codes <- tolower(trimws(h_data$Code[h_data$Match == "bevat"]))
  
  if(length(bevat_codes) > 0) {
    # 1. Ontsnap speciale regex-tekens (zoals haakjes) om syntaxfouten te voorkomen
    bevat_codes_escaped <- gsub("([\\.\\^\\$\\*\\+\\?\\(\\)\\[\\{\\\\\\|])", "\\\\\\1", bevat_codes)
    
    # 2. CRUCIALE FIX: Plak een '^' voor elke individuele code. 
    # Dit dwingt grepl() om alleen te matchen als de BWK-code BEGINT met deze letters.
    bevat_codes_anchored <- paste0("^", bevat_codes_escaped)
    regex_term <- paste0(bevat_codes_anchored, collapse = "|")
    
    # Filteren: EXACT-matches (geen letters voor/na) OF codes die BEGINNEN met de bevat-termen
    tabel_gefilterd <- tabel_vlaanderen[CODE %in% exact_codes | grepl(regex_term, CODE)]
  } else {
    tabel_gefilterd <- tabel_vlaanderen[CODE %in% exact_codes]
  }
  
  # Filter op studiegebied
  tabel_TV <- tabel_gefilterd[cel_id %in% studiegebied_globale_ids]
  tabel_cel_som <- tabel_TV[, .(Oppervlakte = sum(BWK_FRAC, na.rm = TRUE)), by = .(cel_id)]
  
  r_match_type <- id_raster_TV * NA
  r_opp_type   <- id_raster_TV * NA
  
  if(nrow(tabel_cel_som) > 0) {
    tabel_cel_som[, Oppervlakte := pmin(Oppervlakte, 1)]
    tabel_cel_som[, Match := ifelse(Oppervlakte >= 0.01, 1, 0)]
    
    setnames(tabel_cel_som, "cel_id", "globale_id")
    tabel_finaal_mapping <- merge(tabel_cel_som, vertaal_df, by = "globale_id", all.x = TRUE)
    tabel_finaal_mapping <- tabel_finaal_mapping[!is.na(lokale_id)]
    
    if(nrow(tabel_finaal_mapping) > 0) {
      tabel_matches_clean <- tabel_finaal_mapping[Match == 1]
      if(nrow(tabel_matches_clean) > 0) {
        r_match_type[tabel_matches_clean$lokale_id] <- tabel_matches_clean$Match
      }
      r_opp_type[tabel_finaal_mapping$lokale_id] <- tabel_finaal_mapping$Oppervlakte
      
      # Sla de gegenereerde rasters op
      lijst_matches[[h_type]]      <- r_match_type
      lijst_oppervlaktes[[h_type]] <- r_opp_type
    }
  }
}

# Uitpakken naar de exacte losse variabelen (Naadloze match met je database)
voortplanting_bwk_max <- lijst_matches[["voortplanting_bwk"]]
voortplanting_bwk_opp <- lijst_oppervlaktes[["voortplanting_bwk"]]
water_bwk_max <- lijst_matches[["Waterbwk"]]
water_bwk_opp <- lijst_oppervlaktes[["Waterbwk"]]
foerageer_bwk_max <- lijst_matches[["foerageer_bwk"]]
foerageer_bwk_opp <- lijst_oppervlaktes[["foerageer_bwk"]]

# Een back-up maken voor functies verderop die refereren naar raster_simpel_final
raster_simpel_final <- id_raster_TV

rm(tabel_vlaanderen, vertaal_df, lijst_matches, lijst_oppervlaktes)
gc()
```

```{r drainagefilter}
r_drain_raw   <- rast(here("data/input/Raster_Vlaanderen/vlaanderen_drainage_10m.tif"))
r_drain_local <- r_drain_raw %>% terra::crop(area_buffer_fix) %>% terra::resample(template_TV, method = "near")

drain_cats           <- terra::cats(r_drain_local)[[1]]
geselecteerde_letters <- c("d", "e", "f", "h", "i", "g", "e-f", "h-i", "e-i")
bontdikkopje_drain_ids     <- drain_cats$value[drain_cats$Label %in% geselecteerde_letters]

masker_drainage  <- r_drain_local %in% bontdikkopje_drain_ids
voortplanting_vocht_max <- terra::ifel(masker_drainage == 1, voortplanting_bwk_max, NA)
voortplanting_vocht_opp <- terra::mask(voortplanting_bwk_opp, voortplanting_vocht_max)

rm(r_drain_raw, r_drain_local, masker_drainage)
```

# Afstandsfilter tot open water
```{r waterfilter}
# 1. Laad het GRB-watergang raster in en lijn het uit met je studiegebied
r_grb_water_raw   <- rast(here("data/input/Raster_Vlaanderen/vlaanderen_grb_water_10m.tif"))
r_grb_water_local <- r_grb_water_raw %>% 
  terra::crop(area_buffer_fix, snap = "near") %>% 
  terra::resample(template_TV, method = "near")

# Stel de projectie expliciet in als de ASC-file die mist (meestal Belge 1972 / Belprof)
crs(r_grb_water_local) <- crs(template_TV)

# Maak een binair masker voor de GRB-watergangen (waar waarde gelijk is aan 1)
masker_grb_water <- r_grb_water_local == 1
masker_grb_water[masker_grb_water == 0] <- NA

# 2. Combineer GRB-watergangen met de BWK-waterkaarten (or-conditie via terra::cover)
# Als water_bwk_max niet leeg is, voegen we ze samen. Anders gebruiken we alleen GRB.
if(!is.null(water_bwk_max)) {
  bontdikkopjeWater <- terra::cover(masker_grb_water, water_bwk_max)
} else {
  bontdikkopjeWater <- masker_grb_water
}

# 3. Bereken de afstand tot het water (cellDistanceLe 200 meter)
# terra::distance berekent voor elke NA-cel de afstand in meters tot de dichtstbijzijnde niet-NA cel (het water)
message("-> Afstandsmatrix tot water berekenen (max 200m)...")
afstand_tot_water <- terra::distance(bontdikkopjeWater)

# Maak een binaire zone: 1 waar afstand <= 200m, anders NA
zone_binnen_200m <- terra::ifel(afstand_tot_water <= 200, 1, NA)

# 4. Pas de afstandsfilter toe op de voortplantingsgebieden (de AND-conditie)
# We overschrijven de voortplantingsvariabelen zodat ze alleen tellen binnen de 200m zone
if(!is.null(voortplanting_bwk_max)) {
  voortplanting_bwk_max <- terra::mask(voortplanting_bwk_max, zone_binnen_200m)
  voortplanting_bwk_opp <- terra::mask(voortplanting_bwk_opp, zone_binnen_200m)
}

# Netjes opruimen van zware tijdelijke objecten
rm(r_grb_water_raw, r_grb_water_local, masker_grb_water, bontdikkopjeWater, afstand_tot_water, zone_binnen_200m)
gc()
```

# Cluster-analyse en oppervlakte filter (Voortplanting)
```{r Cluster Voortplanting}
# 1. Reken de ingelezen hectare-drempelwaarde om naar vierkante meters
drempel_m2 <- oppervlakte_ha * 10000

# 2. De universele clusterfunctie
cluster_filter_compleet <- function(masker, opp_laag, drempel_m2, dist_m, werkelijk = FALSE) {
  if (terra::global(is.na(masker), "sum")[[1]] == terra::ncell(masker)) {
    return(list(raster = masker * NA, clusters = masker * NA))
  }
  
  # Netwerken verbinden via de helft van de dispersie-afstand (afstand_m) als buffer
  temp_mask <- masker
  if(dist_m > 0) temp_mask <- terra::buffer(masker, width = dist_m / 2)
  
  # Clusters bepalen op het netwerk
  cl_network <- terra::patches(temp_mask, directions = 8, zeroAsNA = TRUE)
  
  # Bereken de oppervlakte van het GEHELE netwerk (vóór het terugknippen)
  if(werkelijk) {
    stats_df <- terra::zonal(opp_laag, cl_network, fun = "sum", na.rm = TRUE)
    colnames(stats_df) <- c("ID", "Waarde")
    stats_df$Area_m2 <- stats_df$Waarde * 10000 
  } else {
    cl_biotoop_only <- terra::mask(cl_network, masker)
    f <- terra::freq(cl_biotoop_only)
    stats_df <- data.frame(ID = f$value, Waarde = f$count)
    stats_df$Area_m2 <- stats_df$Waarde * 100 
  }
  
  stats_df <- stats_df[!is.na(stats_df$ID), ]
  if(nrow(stats_df) == 0) return(list(raster = masker * NA, clusters = masker * NA))
  
  # Filter op de ingestelde hectare grens (voor het bont dikkopje dus 5 ha)
  voldoet_ids <- stats_df$ID[stats_df$Area_m2 >= drempel_m2]
  if(length(voldoet_ids) == 0) return(list(raster = masker * NA, clusters = masker * NA))
  
  # Selecteer de goedgekeurde netwerken
  masker_binair <- cl_network %in% voldoet_ids
  final_network_mask <- terra::ifel(masker_binair == 1, 1, NA)
  
  # Terugknippen naar de fysieke biotoopsnippers, met behoud van de unieke Netwerk ID's
  r_finaal  <- terra::mask(masker, final_network_mask)
  cl_finaal <- terra::mask(cl_network, r_finaal) 
  
  return(list(raster = r_finaal, clusters = cl_finaal))
}

# 3. Voer de analyses dynamisch uit met jouw ingelezen variabelen
res_max_voortplanting <- cluster_filter_compleet(voortplanting_bwk_max, voortplanting_bwk_opp, 
                                                 drempel_m2, afstand_m, werkelijk = FALSE)

res_opp_voortplanting <- cluster_filter_compleet(voortplanting_bwk_max, voortplanting_bwk_opp, 
                                                 drempel_m2, afstand_m, werkelijk = TRUE)

# Sla de resultaten netjes op
voortplanting_finaal_max <- res_max_voortplanting$raster
voortplanting_finaal_opp <- res_opp_voortplanting$raster

cl_voortplanting_max     <- res_max_voortplanting$clusters
cl_voortplanting_opp     <- res_opp_voortplanting$clusters

# Netjes opruimen
rm(res_max_voortplanting, res_opp_voortplanting)
gc()
```

# Cluster-analyse en oppervlakte filter (Foerageren)
```{r Cluster Foerageren}
# We hergebruiken 'drempel_m2' en 'afstand_m' die in de vorige chunk zijn klaargezet.
# De functie 'cluster_filter_compleet' is al in het geheugen aanwezig.

# 1. Voer de analyses dynamisch uit voor de foerageerlaag
res_max_foerageer <- cluster_filter_compleet(foerageer_bwk_max, foerageer_bwk_opp, 
                                             drempel_m2, afstand_m, werkelijk = FALSE)

res_opp_foerageer <- cluster_filter_compleet(foerageer_bwk_max, foerageer_bwk_opp, 
                                             drempel_m2, afstand_m, werkelijk = TRUE)

# 2. Sla de resultaten netjes op onder specifieke foerageer-namen
foerageer_finaal_max <- res_max_foerageer$raster
foerageer_finaal_opp <- res_opp_foerageer$raster

cl_foerageer_max     <- res_max_foerageer$clusters
cl_foerageer_opp     <- res_opp_foerageer$clusters

# Netjes opruimen van de tijdelijke lijst-resultaten
rm(res_max_foerageer, res_opp_foerageer)
gc()
```

# Wederzijdse afstandsfilter tussen voortplanting en foerageren (max 500m)
```{r Afstandsfilter Voortplanting Foerageren}
message("-> Wederzijdse afstandsfilters tussen voortplanting en foerageren berekenen (max 500m)...")

# --- 1. AFSTANDSFILTER VOOR DE BRUTO VARIANT (_max / Maximale Potentie) ---
if (!all(is.na(terra::values(voortplanting_finaal_max, mat=FALSE))) && 
    !all(is.na(terra::values(foerageer_finaal_max, mat=FALSE)))) {
  
  # Afstand van elke cel tot het dichtstbijzijnde foerageergebied
  dist_naar_foerageer_max <- terra::distance(foerageer_finaal_max)
  zone_foerageer_500m_max <- terra::ifel(dist_naar_foerageer_max <= 500, 1, NA)
  
  # Afstand van elke cel tot het dichtstbijzijnde voortplantingsgebied
  dist_naar_voortplanting_max <- terra::distance(voortplanting_finaal_max)
  zone_voortplanting_500m_max <- terra::ifel(dist_naar_voortplanting_max <= 500, 1, NA)
  
  # Toepassen van de filters (AND-conditie via terra::mask)
  voortplanting_finaal_max <- terra::mask(voortplanting_finaal_max, zone_foerageer_500m_max)
  foerageer_finaal_max     <- terra::mask(foerageer_finaal_max, zone_voortplanting_500m_max)
  
  # Synchroniseer de cluster-ID rasters direct mee!
  cl_voortplanting_max <- terra::mask(cl_voortplanting_max, voortplanting_finaal_max)
  cl_foerageer_max     <- terra::mask(cl_foerageer_max, foerageer_finaal_max)
  
  rm(dist_naar_foerageer_max, zone_foerageer_500m_max, dist_naar_voortplanting_max, zone_voortplanting_500m_max)
} else {
  # Als een van de twee lagen helemaal leeg is, vervalt alles
  voortplanting_finaal_max <- template_TV
  foerageer_finaal_max     <- template_TV
  cl_voortplanting_max     <- template_TV
  cl_foerageer_max         <- template_TV
}


# --- 2. AFSTANDSFILTER VOOR DE NETTO VARIANT (_opp / Werkelijke Oppervlakte) ---
if (!all(is.na(terra::values(voortplanting_finaal_opp, mat=FALSE))) && 
    !all(is.na(terra::values(foerageer_finaal_opp, mat=FALSE)))) {
  
  # Afstand berekenen op basis van de aanwezigheid van de werkelijke fracties
  dist_naar_foerageer_opp <- terra::distance(foerageer_finaal_opp)
  zone_foerageer_500m_opp <- terra::ifel(dist_naar_foerageer_opp <= 500, 1, NA)
  
  dist_naar_voortplanting_opp <- terra::distance(voortplanting_finaal_opp)
  zone_voortplanting_500m_opp <- terra::ifel(dist_naar_voortplanting_opp <= 500, 1, NA)
  
  # Toepassen van de filters op de werkelijke hectares (fracties)
  voortplanting_finaal_opp <- terra::mask(voortplanting_finaal_opp, zone_foerageer_500m_opp)
  foerageer_finaal_opp     <- terra::mask(foerageer_finaal_opp, zone_voortplanting_500m_opp)
  
  # Synchroniseer de cluster-ID rasters direct mee!
  cl_voortplanting_opp <- terra::mask(cl_voortplanting_opp, voortplanting_finaal_opp)
  cl_foerageer_opp     <- terra::mask(cl_foerageer_opp, foerageer_finaal_opp)
  
  rm(dist_naar_foerageer_opp, zone_foerageer_500m_opp, dist_naar_voortplanting_opp, zone_voortplanting_500m_opp)
} else {
  voortplanting_finaal_opp <- template_TV
  foerageer_finaal_opp     <- template_TV
  cl_voortplanting_opp     <- template_TV
  cl_foerageer_opp         <- template_TV
}

gc()
```

# Totaal leefgebied samenstellen (Combinatie voortplanting en foerageren)
```{r Totaal Leefgebied}
message("-> Totale leefgebiedslagen opbouwen via terra::cover...")

# 1. Combineer de binaire rasters (Maximale Potentie)
final_max <- terra::cover(voortplanting_finaal_max, foerageer_finaal_max)

# 2. Combineer de fractie-rasters (Werkelijke Oppervlakte)
final_opp <- terra::cover(voortplanting_finaal_opp, foerageer_finaal_opp)

# 3. Combineer de cluster-ID's voor de statistieken en de interactieve kaart
# Omdat ID's tussen de twee lagen kunnen overlappen (bijv. ID 1 in voortplanting en ID 1 in foerageren), 
# maken we de ID's van de foerageerlaag uniek door er een flinke factor bij op te tellen.
if (!all(is.na(terra::values(cl_foerageer_max, mat=FALSE)))) {
  max_id_voortplanting <- terra::global(cl_voortplanting_max, "max", na.rm = TRUE)[[1]]
  # Failsafe als voortplanting volledig leeg is
  if(is.na(max_id_voortplanting)) max_id_voortplanting <- 0
  
  cl_foerageer_uniek_max <- cl_foerageer_max + (max_id_voortplanting + 1000)
  cl_max <- terra::cover(cl_voortplanting_max, cl_foerageer_uniek_max)
} else {
  cl_max <- cl_voortplanting_max
}

if (!all(is.na(terra::values(cl_foerageer_opp, mat=FALSE)))) {
  max_id_voortplanting_opp <- terra::global(cl_voortplanting_opp, "max", na.rm = TRUE)[[1]]
  if(is.na(max_id_voortplanting_opp)) max_id_voortplanting_opp <- 0
  
  cl_foerageer_uniek_opp <- cl_foerageer_opp + (max_id_voortplanting_opp + 1000)
  cl_opp <- terra::cover(cl_voortplanting_opp, cl_foerageer_uniek_opp)
} else {
  cl_opp <- cl_voortplanting_opp
}

# --- STATUS RASTER BOUWEN VOOR DE KAART ---
grens_merged  <- terra::aggregate(area_shape_proj)
binnen_masker <- terra::rasterize(grens_merged, template_TV, field = 1)

if (terra::global(is.na(final_max), "sum")[[1]] != terra::ncell(final_max)) {
  is_loss   <- !is.na(final_max) & is.na(final_opp)
  is_kept   <- !is.na(final_opp)
  is_inside <- !is.na(binnen_masker)

  r_status <- terra::ifel(is_loss & is_inside, 1, NA)
  r_status <- terra::cover(r_status, terra::ifel(is_loss & !is_inside, 2, NA))
  r_status <- terra::cover(r_status, terra::ifel(is_kept & is_inside, 3, NA))
  r_status <- terra::cover(r_status, terra::ifel(is_kept & !is_inside, 4, NA))
} else {
  r_status <- terra::rast(template_TV, vals = NA)
  message("Let op: Geen geschikte clusters gevonden voor het bont dikkopje.")
}

r_status <- terra::as.factor(r_status)
status_labels <- data.frame(ID = c(1, 2, 3, 4), 
                            Label = c("Maximale Potentie (Binnen)", "Maximale Potentie (Buiten)", 
                                      "Werkelijk Habitat (Binnen)", "Werkelijk Habitat (Buiten)"))
levels(r_status) <- status_labels

# Schoon tijdelijke tussenvariabelen op
rm(cl_foerageer_uniek_max, cl_foerageer_uniek_opp, grens_merged)
gc()
```

# Resultaten en Statistiek
```{r Resultaten en statistiek}
# --- CRUCIALE FIX: Herstel opp_bron voor de rekenhulp ---
opp_bron <- final_opp
waarnemingen_path <- here("data/input/Waarnemingen_Soorten/Waarnemingen_BontDikkopje.csv")

if (file.exists(waarnemingen_path)) {
  waarnemingen_raw <- read_delim(waarnemingen_path, delim = ";", escape_double = FALSE, trim_ws = TRUE)
  df_points_sf <- st_as_sf(waarnemingen_raw, coords = c("x", "y"), crs = 31370)
  waarneming_smear_sf <- st_buffer(df_points_sf, dist = buffer_m) %>% st_union() %>% st_sf() 
  waarneming_blobs_vect  <- vect(waarneming_smear_sf)
  waarneming_punten_vect <- vect(df_points_sf)
  has_observations <- TRUE
} else {
  df_points_sf <- st_sf(st_sfc(crs = 31370)) 
  waarneming_smear_sf <- st_sf(st_sfc(crs = 31370))
  waarneming_blobs_vect  <- vect(st_sf(st_sfc(crs = 31370)))
  waarneming_punten_vect <- vect(st_sf(st_sfc(crs = 31370)))
  has_observations <- FALSE
}

verspreiding_raster <- terra::rast(template_TV, vals = NA)
verspreiding_netwerk_count <- 0

if (!all(is.na(terra::values(cl_max, mat=FALSE)))) {
  stats_max_raw <- terra::freq(cl_max)
  
  stats_act_raw <- terra::zonal(opp_bron, cl_max, fun = "sum", na.rm = TRUE)
  colnames(stats_act_raw) <- c("ID", "Werk_ha") 
  stats_act_raw$Werk_ha <- stats_act_raw$Werk_ha * 0.01

  zonal_zone <- terra::zonal(binnen_masker, cl_max, fun = "max", na.rm = TRUE)
  colnames(zonal_zone) <- c("ID", "In_TV")
  ids_binnen <- zonal_zone$ID[!is.na(zonal_zone$In_TV) & zonal_zone$In_TV > 0]
  
  ids_werkelijk_totaal <- stats_act_raw$ID[stats_act_raw$Werk_ha >= oppervlakte_ha]
  
  if(has_observations && nrow(df_points_sf) > 0) {
    extract_ids_max <- terra::extract(cl_max, waarneming_blobs_vect, ID = FALSE)
    ids_raken_waarneming <- if(nrow(extract_ids_max) > 0) unique(na.omit(extract_ids_max[[1]])) else c()
  } else {
    ids_raken_waarneming <- c()
  }
  ids_actueel_relevant <- intersect(ids_werkelijk_totaal, ids_raken_waarneming)

  if(has_observations && nrow(df_points_sf) > 0) {
    extract_ids_verspr <- terra::extract(cl_max, waarneming_punten_vect, ID = FALSE)
    ids_raken_punten <- if(nrow(extract_ids_verspr) > 0) unique(na.omit(extract_ids_verspr[[1]])) else c()
  } else {
    ids_raken_punten <- c()
  }
  ids_verspreiding_clusters <- intersect(ids_werkelijk_totaal, ids_raken_punten)
  
  if(length(ids_verspreiding_clusters) > 0) {
    masker_verspr <- cl_max %in% ids_verspreiding_clusters
    clusters_actueel <- terra::mask(final_max, masker_verspr)
    verspreiding_raster <- terra::ifel(!is.na(clusters_actueel), 1, NA)
    verspreiding_netwerk_count <- length(ids_verspreiding_clusters)
  }

  ids_pot_bin   <- ids_binnen
  ids_pot_buit  <- setdiff(stats_max_raw$value, ids_binnen)
  ids_werk_bin  <- intersect(ids_werkelijk_totaal, ids_binnen)
  ids_werk_buit <- setdiff(ids_werkelijk_totaal, ids_binnen)

  calc_ha <- function(ids, mode = "pot") {
    if(length(ids) == 0) return(0)
    if(mode == "pot") {
      sub_stats <- stats_max_raw[stats_max_raw$value %in% ids, ]
      return(round(sum(sub_stats$count) * 0.01, 2))
    } else {
      sub_stats <- stats_act_raw[stats_act_raw$ID %in% ids, ]
      return(round(sum(sub_stats$Werk_ha), 2))
    }
  }

  ha_pot_bin   <- calc_ha(ids_pot_bin, "pot")
  ha_pot_buit  <- calc_ha(ids_pot_buit, "pot")
  ha_werk_bin  <- calc_ha(ids_werk_bin, "werk")
  ha_werk_buit <- calc_ha(ids_werk_buit, "werk")
  ha_arpl      <- calc_ha(ids_actueel_relevant, "werk")
  ha_verspreiding <- calc_ha(ids_verspreiding_clusters, "werk")

  if(length(ids_actueel_relevant) > 0) {
    arpl_raster <- cl_max %in% ids_actueel_relevant
    arpl_raster <- terra::ifel(arpl_raster, 1, NA)
  } else {
    arpl_raster <- terra::rast(cl_max, vals = NA)
  }

} else {
  ids_pot_bin <- ids_pot_buit <- ids_werk_bin <- ids_werk_buit <- ids_actueel_relevant <- c()
  ha_pot_bin <- ha_pot_buit <- ha_werk_bin <- ha_werk_buit <- ha_arpl <- ha_verspreiding <- 0
  arpl_raster <- terra::rast(template_TV, vals = NA)
}

tabel_totaal <- data.frame(
  Type = c("Maximaal Potentieel (Binnen)", "Maximaal Potentieel (Buiten)", 
           "Werkelijk Habitat (Binnen)", "Werkelijk Habitat (Buiten)",
           "Actueel Relevant (ARPL - Werkelijke ha)", "Actuele Verspreiding (Werkelijke ha)"),
  Clusters = c(length(ids_pot_bin), length(ids_pot_buit), 
               length(ids_werk_bin), length(ids_werk_buit), 
               length(ids_actueel_relevant), verspreiding_netwerk_count),
  Oppervlakte_ha = c(ha_pot_bin, ha_pot_buit, ha_werk_bin, ha_werk_buit, ha_arpl, ha_verspreiding)
)

tabel_totaal %>% 
  knitr::kable(caption = paste("Totaaloverzicht habitat & verspreiding:", soort)) %>% 
  kableExtra::kable_styling(bootstrap_options = c("striped", "hover"))
```

# Interactieve kaart
```{r Interactieve kaart}
if (has_observations && nrow(df_points_sf) > 0) {
  waarneming_smear_web <- st_transform(waarneming_smear_sf, 4326)
  points_web           <- st_transform(df_points_sf, 4326)
} else {
  waarneming_smear_web <- st_sf(st_sfc(crs = 4326))
  points_web           <- st_sf(st_sfc(crs = 4326))
}

if (!all(is.na(terra::values(cl_max, mat=FALSE)))) {
  
  # Bepaal per cluster-ID welke ecologische functie het vervult
  # We extraheren de functiewaarden (1 = aanwezig) naar het cluster-raster
  mode_vpt <- terra::zonal(voortplanting_finaal_max, cl_max, fun = "max", na.rm = TRUE)
  mode_foe <- terra::zonal(foerageer_finaal_max, cl_max, fun = "max", na.rm = TRUE)
  colnames(mode_vpt) <- c("ID", "Is_Vpt")
  colnames(mode_foe) <- c("ID", "Is_Foe")

  cluster_info <- data.frame(
      ID = stats_max_raw$value, 
      Pot_ha = stats_max_raw$count * 0.01 
    ) %>%
    left_join(stats_act_raw, by = "ID") %>%
    left_join(zonal_zone, by = "ID") %>% 
    left_join(mode_vpt, by = "ID") %>%
    left_join(mode_foe, by = "ID") %>%
    mutate(
      Is_Vpt = coalesce(Is_Vpt, 0),
      Is_Foe = coalesce(Is_Foe, 0),
      # Bepaal het functionele type van het cluster
      Functie = case_when(
        Is_Vpt == 1 & Is_Foe == 1 ~ "Gecombineerd (Vpt + Foe)",
        Is_Vpt == 1 & Is_Foe == 0 ~ "Zuiver Voortplantingsgebied",
        Is_Vpt == 0 & Is_Foe == 1 ~ "Zuiver Foerageergebied",
        TRUE ~ "Overig Habitat"
      ),
      Zone = ifelse(!is.na(In_TV) & In_TV > 0, "Binnen TV", "Buiten TV (Buffer)"),
      ARPL = ID %in% ids_actueel_relevant,
      Status_Type = ifelse(ID %in% ids_werkelijk_totaal, "Werkelijk Habitat", "Potentieel (Niet Werkelijk)"),
      Popup = paste0(
        "<div style='font-family: Arial; min-width: 180px;'>",
        "<strong>Cluster ID:</strong> ", ID, "<br>",
        "<strong>Zone:</strong> ", Zone, "<br><hr>",
        "<strong>Ecologische Functie:</strong> <span style='color:#2c3e50; font-weight:bold;'>", Functie, "</span><br>",
        "<strong>Status:</strong> ", Status_Type, "<br>",
        "<strong>Actueel Relevant (ARPL):</strong> ", 
        ifelse(ARPL, "<span style='color:green; font-weight:bold;'>JA</span>", 
                     "<span style='color:red;'>NEE (Geen waarneming of onder drempel)</span>"), "<br><br>",
        "<strong>Potentieel Oppervlak:</strong> ", round(Pot_ha, 2), " ha<br>",
        "<strong>Werkelijk Habitat:</strong> ", round(coalesce(Werk_ha, 0), 2), " ha",
        "</div>"
      )
    )

  cl_poly <- terra::as.polygons(cl_max, aggregate = TRUE) %>% 
    st_as_sf() %>% 
    st_transform(4326)

  cl_poly_final <- cl_poly %>%
    inner_join(cluster_info, by = setNames("ID", names(cl_poly)[1]))
} else {
  cl_poly_final <- st_sf(st_sfc(crs = 4326))
}

r_web_status         <- terra::project(r_status, "EPSG:4326", method = "near")
grens_web            <- st_transform(st_as_sf(area_shape_proj), 4326)
bbox                 <- st_bbox(grens_web)

# Nieuw kleurenpalet gebaseerd op de ecologische functie
pal_functie <- colorFactor(
  palette = c("#9b59b6", "#e67e22", "#3498db", "#7f8c8d"), 
  levels = c("Gecombineerd (Vpt + Foe)", "Zuiver Foerageergebied", "Zuiver Voortplantingsgebied", "Overig Habitat")
)
pal_4 <- colorFactor(palette = c("#FF00FF", "#FF8C00", "#4daf4a", "#377eb8"), levels = 1:4, na.color = "transparent")

map <- leaflet() %>%
  addTiles(group = "OSM (Kaart)") %>%
  addProviderTiles(providers$Esri.WorldImagery, group = "Satelliet") %>%
  fitBounds(bbox[['xmin']], bbox[['ymin']], bbox[['xmax']], bbox[['ymax']])

if(!all(is.na(terra::values(r_web_status, mat=FALSE)))) {
  map <- map %>% addRasterImage(terra::as.int(r_web_status), colors = pal_4, opacity = 0.4, group = "Habitat Status (Pixels)")
}

if(nrow(cl_poly_final) > 0) {
  map <- map %>% addPolygons(
    data = cl_poly_final,
    fillColor = ~pal_functie(Functie),
    fillOpacity = ~ifelse(ARPL, 0.65, 0.15), 
    color = ~pal_functie(Functie), 
    weight = ~ifelse(ARPL, 3, 0.5), 
    opacity = 1,
    popup = ~Popup,
    group = "Leefgebieden (Gekleurd per Functie)"
  )
}

if(has_observations && nrow(df_points_sf) > 0) {
  map <- map %>%
    addPolygons(
      data = waarneming_smear_web,  
      color = "#377eb8", 
      weight = 2, 
      fill = FALSE,       
      dashArray = "10, 5", 
      group = "Dispersiebereik (Smear)"
    ) %>%
    addCircles(
      data = points_web,  
      color = "black", weight = 1, fillColor = "yellow", fillOpacity = 1,
      radius = 15, group = "Waarnemingen"
    )
}

map %>%
  addPolygons(data = grens_web, fill = FALSE, color = "black", weight = 3, group = "Grens Studiegebied") %>%
  addLayersControl(
    baseGroups = c("OSM (Kaart)", "Satelliet"),
    overlayGroups = c("Leefgebieden (Gekleurd per Functie)", "Habitat Status (Pixels)", 
                      "Dispersiebereik (Smear)", "Waarnemingen", "Grens Studiegebied"),
    options = layersControlOptions(collapsed = FALSE)
  )
```

```{r export}
# --- EXPORT PAS HELEMAAL OP HET EINDE UITVOEREN ---
base_dir <- here("data/output/Turnhouts_Vennegebied/Rasters_Soorten")
folders <- list(
  potentie     = file.path(base_dir, "01_Maximale_Potentie"),
  werkelijk    = file.path(base_dir, "02_Werkelijke_Oppervlakte"),
  arpl         = file.path(base_dir, "03_ARPL"),
  verspreiding = file.path(base_dir, "04_Actuele_Verspreiding")
)

# Zorg dat de mappenstructuur bestaat
purrr::walk(folders, ~if (!dir.exists(.x)) dir.create(.x, recursive = TRUE))

# Robuuste opbouw van ARPL-raster (voorkomt matching errors)
if(length(ids_actueel_relevant) > 0) {
  arpl_export_rast <- cl_max %in% ids_actueel_relevant
  arpl_export_rast <- terra::ifel(arpl_export_rast, 1, NA)
} else {
  arpl_export_rast <- terra::rast(template_TV, vals = NA)
}

# Robuuste opbouw van Werkelijk Habitat-raster
if(!all(is.na(terra::values(final_opp, mat=FALSE)))) {
  werkelijk_export_rast <- terra::ifel(!is.na(final_opp) & final_opp > 0, 1, NA)
} else {
  werkelijk_export_rast <- terra::rast(template_TV, vals = NA)
}

# Configuratielijst voor de loop
export_config <- list(
  list(rast = final_max,             naam = "Maximale_Potentie",       folder = folders$potentie,     type = "INT1U"),
  list(rast = werkelijk_export_rast, naam = "Werkelijke_Oppervlaktes", folder = folders$werkelijk,    type = "INT1U"), 
  list(rast = arpl_export_rast,      naam = "ARPL",                    folder = folders$arpl,         type = "INT1U"),
  list(rast = verspreiding_raster,   naam = "Actuele_Verspreiding",    folder = folders$verspreiding, type = "INT1U")
)

for(item in export_config) {
  file_path <- file.path(item$folder, paste0("Habitat_", item$naam, "_", soort, ".tif"))
  
  # Maak een diepe, lokale kopie zodat de hoofdrasters in het R-geheugen onaangetast blijven
  export_rast <- terra::deepcopy(item$rast)
  export_rast <- terra::mask(export_rast, area_buffer_fix)
  
  # GEFIXT: Als het raster volledig leeg (NA) is, vul het met 0 binnen de buffer 
  # Dit voorkomt corrupte/onleesbare TIF-bestanden in GIS-software bij nulresultaten.
  if(all(is.na(terra::values(export_rast, mat=FALSE)))) {
    export_rast <- terra::ifel(is.na(export_rast), 0, 0)
    export_rast <- terra::mask(export_rast, area_buffer_fix, updatevalue = 0)
  } else {
    export_rast <- terra::mask(export_rast, area_buffer_fix, updatevalue = 0)
  }
  
  # Schrijf weg met LZW-compressie (bespaart veel schijfruimte bij binaire rasters)
  writeRaster(export_rast, 
              filename = file_path, 
              overwrite = TRUE, 
              gdal = c("COMPRESS=LZW"), 
              datatype = item$type)
}
```